【裁判字號】    99,交上易,125
【裁判日期】    991230
【裁判案由】    過失致死
【裁判全文】
臺灣高等法院高雄分院刑事判決       99年度交上易字第125號
上  訴  人  臺灣高雄地方法院檢察署檢察官
被      告  朱志忠
上列上訴人因被告過失致死案件，不服臺灣高雄地方法院99年度
審交易字第308 號中華民國99年10月5 日第一審判決（起訴案號
：臺灣高雄地方法院檢察署98年度偵字第37847 號），提起上訴
，本院判決如下：
     主  文
上訴駁回。
     事  實
一、朱志忠為考領有普通重型機器腳踏車駕駛執照之人（駕照有
    效期限至民國82年11月21日，逾期未換發新照），其於98年
    11月15日上午，在高雄縣阿蓮鄉○○路824 號住處飲用含酒
    精成分之保力達1 瓶後，於同日下午2 時許，騎乘車牌號碼
    000-0000號普通重型機車（車牌已註銷，未懸掛車牌），沿
    高雄縣阿蓮鄉○○路350 巷支線道由北往南方向行駛，嗣於
    同日下午2 時31分許，行經阿蓮鄉○○路與忠孝路350 巷巷
    口，明知該幹線道路口為無號誌之交岔路口，支線道車應暫
    停讓幹線道車先行，且機器腳踏車行駛之車道，應依標誌或
    標線之規定行駛，在劃有分向限制線之路段，不得駛入來車
    之車道內，而依當時天氣晴，有日間自然光線，道路柏油舖
    裝，路面乾燥無缺陷，又無障礙物，視距良好，並無不能注
    意之情事，竟疏未注意上情，貿然自上開忠孝路350 巷巷口
    直接左轉忠孝路逆向往東南方向行駛，而欲直接穿越忠孝路
    騎至對面巷口。適朱有志酒後騎乘車牌號碼GG8-650 號普通
    重型機車沿忠孝路由東往西方向行駛而來（經財團法人義大
    醫院實施酒精濃度血液檢測，換算呼氣濃度測試值為每公升
    0.96毫克，其所涉公共危險部分，因朱有志死亡由檢察官另
    為不起訴處分），因閃避不及，致朱志忠騎乘之機車車頭與
    朱有志騎乘之機車車頭發生對撞，朱有志因而人車倒地，受
    有外傷性腦出血、外傷性顱骨骨折及雙側肺挫傷之傷害。經
    送往財團法人義大醫院急救後，並接受開顱手術後，仍因顱
    內出血及多處外傷死亡。朱志忠於有偵查犯罪職權之機關或
    公務員尚未發覺其犯罪前，主動向到醫院處理之員警表明其
    為肇事者，自首而接受裁判，並經警方施以呼氣酒精濃度測
    試，測得朱志忠呼氣酒精濃度為每公升0.09毫克。
二、案經臺灣高雄地方法院檢察署據報相驗及高雄縣政府警察局
    湖內分局移送臺灣高雄地方法院檢察署檢察官偵查起訴。
     理  由
壹、證據能力：
一、刑事訴訟法第159 條之5 第1 項明定：「被告以外之人於審
    判外之陳述，雖不符前4 條之規定，而經當事人於審判程序
    同意作為證據，法院審酌該言詞陳述或書面陳述作成時之情
    況，認為適當者，亦得為證據。」，就證人鄭文仁於警訊，
    及被害人家屬葉鳳英於警訊及偵訊時未經具結之陳述，檢察
    官及被告均已同意有證據能力，並捨棄對質詰問權。審理時
    又未提及於警偵訊時有何不法取供之情形，亦無證據顯示鄭
    文仁、葉鳳英之上開陳述係遭受強暴、脅迫、詐欺、利誘等
    外力干擾情形，或在影響其心理狀況致妨礙其自由陳述等不
    可信之情況下所為，且非證明力顯然過低，本院認為適當作
    為證據，自有證據能力。
二、又被告以外之人於偵查中向檢察官所為陳述，除顯有不可信
    之情況者外，得為證據，刑事訴訟法第159 條之1 第2 項定
    有明文。查證人鄭文仁於檢察官偵查時所為陳述，業於供前
    具結，有證人結文附卷可稽，並無不可信之情形，且被告及
    檢察官並已捨棄對質詰問權，其於偵查中之陳述自有證據能
    力。
貳、實體部分：
一、訊據被告朱志忠於本院審理時，固坦承其確有騎乘機車於上
    開時、地，逆向左轉忠孝路，並與朱有志所騎乘之機車對撞
    ，致朱有志受傷受醫急救後死亡。惟辯稱：對方騎機車由外
    線速度非常快的竄到內側，我當時已經過了馬路了，那時候
    還有很遠的距離，我第一次要過馬路的時候有觀看，查看的
    時候只有車子在快車道，還沒有機車，這時候我已經在路中
    央了，第二次看的時候有看到壹台機車從巷子快速竄出來，
    我當時的時速約2 、30公里云云。
二、經查：
１、被告於上開時地，騎乘機車自忠孝路350 巷巷口直接左轉忠
    孝路逆向往東南方向行駛，而欲直接穿越忠孝路騎至對面巷
    口，適朱有志酒後騎乘GG8650號重型機車沿忠孝路由東往西
    方向行駛，閃避不及，致朱志忠、朱有志所騎乘之機車車頭
    對撞，朱有志因而人車倒地受有外傷性腦出血、外傷性顱骨
    骨折及雙側肺挫傷之傷害，經醫急救手術後，仍因顱內出血
    及多處外傷死亡等情，業據被告於警訊時自承在卷，核與證
    人證人鄭文仁於警詢、偵訊中證述之情節相符。被告雖翻稱
    ：其要過馬路時有先查看，快車道只有汽車沒有機車，待其
    騎至路中央，看到1 台機車從巷子快速竄出來並外線竄到內
    側云云。然事發當日警偵訊時，證人鄭文仁證稱：「我當時
    是乘坐朋友之車輛跟在朱有志後方約50公尺，我看見朱有志
    騎機車行駛忠孝路由東往西方向直行，行駛於最外側車道，
    行車至事故地點時便看見朱志忠騎重機車由忠孝路350 巷突
    然衝出來並逆向左轉至最外側車道，因朱志忠突然逆向左轉
    因而與朱有志發生碰撞」、「我都在駕駛座旁，死者在我們
    前方，死者也騎與我們同方向，也是外側車道，車禍發生地
    點距離我們約50公尺，就看到前方忠孝路350 巷右方肇事者
    也騎一台車出來，二車正面對撞」等語；而被告亦自承：「
    我一出巷口便看到對方，所以我便將車速慢下來，對方看到
    我車速似也慢下來，我看到對方慢下來，我以為他要讓我，
    所以我便加油門，但油門一加不知道什麼原因便對對方撞上
    ；我從忠孝路350 巷左轉逆向忠孝路往東方向，我要去工作
    」等語（警卷8 、13頁），是被告所謂其巷內出來時有先查
    看，但對方突然由巷子內快速竄出云云，應屬卸責之詞，並
    無足採。除此，復有道路交通事故現場圖、道路交通事故調
    查報告表(一)、(二)、被告及被害人之酒精測定紀錄表各1 紙、
    道路交通事故現場照片28張、財團法人義大醫院98年11月15
    日診字第981115 2341 號診斷證明2 紙、現場勘察採證報告
    1 份、高雄縣政府警察局道路交通事故肇事人自首情形紀錄
    表各1 紙、被告之證號查詢機車駕駛人資料、機車駕照基本
    資料、原審公務電話紀錄以及臺灣高雄地方法院檢察署98年
    11月16日98甲字22 14 號相驗屍體證明書各1 紙、臺灣高雄
    地方法院檢察署98年度相字第2214號檢驗報告書1 份在卷可
    稽（警卷15至29、40至46頁、原審卷62頁、72至73頁、相字
    卷44至49頁）。此部分事實，堪予認定。
２、又按道路交通安全規則所指汽車，係指在道路上不依軌道或
    電力架線而以原動機行駛之車輛（包括機器腳踏車）；汽車
    行至無號誌或號誌故障而無交通指揮人員指揮之交岔路口，
    支線道車應暫停讓幹線道車先行。機器腳踏車行駛之車道，
    應依標誌或標線之規定行駛；在劃有分向限制線之路段，不
    得駛入來車之車道內，道路交通安全規則第2 條第1 項第1
    款、第102 條第1 項第2 款前段、第99條第1 項、第97條第
    1 項第2 款分別定有明文。查本件被告考領有普通重型機車
    駕駛執照，惟已於82年11月21日逾期，有上開證號查詢機車
    駕駛人資料及機車駕駛人資料及原審電話詢問高雄區監理站
    之電話紀錄各1 紙可憑（見原審卷62、72至73頁），其對上
    開規定當知之甚詳，自應確實遵守；而當時天氣晴，有日間
    自然光線、路面乾燥無缺陷、無障礙物，視距良好等情，亦
    有卷附道路交通事故調查報告表可參，依當時天候及路況，
    被告並無不能注意之情事，竟未遵守上開交通安全規則，而
    肇致本件車禍，致被害人朱有志受有上開傷害死亡，其駕駛
    行為顯有過失甚明。且本件交通事故經送請臺灣省高屏澎區
    車輛行車事故鑑定委員會鑑定肇事責任結果，亦認被告酒後
    駕駛重機車未依遵行方向車道行駛〈逆向〉侵入為肇事原因
    ，有該會99年7 月2 日高屏澎鑑字第0996001970號函暨檢附
    之鑑定意見書可佐（原審卷32至34頁），益證被告確有過失
    無誤。是被告就本件車禍之發生有過失，且與被害人死亡之
    結果，有相當因果關係，亦堪認定。
３、綜上所述，本件事證明確，被告上開犯行堪以認定，應依法
    論科。
二、核被告所為係犯刑法第276 條第1 項之過失致人於死罪。又
    按道路交通管理處罰條例第86條第1 項雖規定，汽車駕駛人
    ，無駕駛執照駕車、酒醉駕車、吸食毒品或迷幻藥駕車、行
    駛人行道或行經行人穿越道不依規定讓行人優先通行，因而
    致人受傷或死亡，依法應負刑事責任者，加重其刑至二分之
    一。然本件被告考領之普通重型機車駕駛執照，其有效期限
    雖僅至82年11月21日止，被告係在駕照逾期未換發新照前肇
    事致生本件事故，惟其逾期未換發新照僅屬行政管理問題，
    難認在未換發新照前駕駛車輛即有增加危險性，尚難認係屬
    無照駕駛，而有道路交通管理處罰條例第86條第1 項加重其
    刑之事由，此有臺灣高等法院81年度法律座談會研究結論、
    司法院（82）廳刑一字第5283號研究意見亦採此同一見解可
    資參照；又依道路安全規則第114 條第2 款規定，汽車駕駛
    人飲用酒類或其他類似物後其吐氣所含酒精濃度超過每公升
    0.25毫克或血液中酒精濃度超過百分之0.05以上，不得駕車
    。本件被告雖於酒後駕車肇事，但其吐氣所含酒精濃度僅每
    公升0.09毫克，未超過道路交通安全規則第114 條第2 款所
    定每公升0.25毫克標準，亦無證據證明其於駕車當時已達酒
    醉之程度，尚不得依道路交通管理處罰條例第86條第1 項規
    定加重其刑，併此敘明。又被告於肇事後在傷者就醫之醫院
    ，於有偵查犯罪權限之機關及公務員發覺其犯罪前，主動向
    負責處理之員警自承係其駕車發生前揭車禍，進而接受裁判
    等情，有高雄縣政府警察局道路交通事故肇事人自首情形紀
    錄表1 紙可佐（警卷46頁），且無不應據以減輕其刑之事由
    存在，爰依刑法第62條前段規定，減輕其刑。
三、原審認被告朱志忠罪證明確，因而適用刑法第276 條第1 項
    、第62條前段，刑法施行法第1 條之1 第1 項、第2 項前段
    規定，並審酌被告酒後騎乘機車，復未遵守道路交通規則，
    肇致本件道路交通事故，被害人朱有志因而死亡，造成無可
    彌補之損害，過失程度非輕，且案發迄今已逾10月，尚未與
    被害人之家屬達成和解，賠償或填補渠等所受損害，及被告
    於原審時之陳述等犯罪後態度，暨被告並無任何前科，有臺
    灣高等法院被告前案紀錄表在卷為憑，素行尚可，並考量被
    害人亦酒後騎乘機車，經財團法人義大醫院實施酒精濃度血
    液檢測，換算呼氣濃度測試值高達每公升0.96毫克，於案發
    時騎乘機車未戴安全帽，亦據鄭文仁陳明在卷（警卷14 頁
    ），及被告自稱國中畢業，現從事幫農，月薪約新臺幣1萬
    元（見原審卷69頁）等一切情狀，量處被告有期徒刑8 月，
    核無不合。公訴人上訴意旨主張被害人犯罪所生危害非輕，
    犯罪後又未與被害人達成和解，而指摘原判決量刑不當。然
    量刑輕重，屬為裁判之法院得依職權自由裁量之事項，苟其
    量刑已以行為人之責任為基礎，並斟酌刑法第57條各款所列
    情狀，在法定刑度內，酌量科刑，如無偏執一端，致明顯失
    出失入情形，上級審法院即不得單就量刑部分遽指為不當或
    違法。是原審審酌各情後之量刑，既無明顯不當，檢察官之
    上訴，尚難認有理由，應予駁回。
四、據上論斷，應依刑事訴訟法第368 條，判決如主文。
本案經檢察官林應華到庭執行職務。
中    華    民    國    99    年    12    月    30    日
                  刑事第一庭    審判長法  官  周賢銳
                                      法  官  施柏宏
                                      法  官  洪碩垣
以上正本證明與原本無異。
不得上訴。
中    華    民    國    99    年    12    月    31    日
                                      書記官  林家煜
附錄本判決論罪科刑法條：
中華民國刑法第276條
因過失致人於死者，處 2 年以下有期徒刑、拘役或 2 千元以下
罰金。

司法院資訊處製作；財團法人民間司法改革基金會備份。
